臺灣板橋地方法院刑事判決　　　　　　　96年度簡上字第57號
上　訴　人
即　被　告　甲○○
上列上訴人因妨害自由案件，不服本院95年度簡字第6465號中華
民國95年11月30日第一審判決（聲請簡易判決處刑案號：95年度
偵字第22809 號），提起上訴，本院合議庭判決如下：
    主      文
上訴駁回。
    事      實
一、甲○○於民國95年6 月14日中午12時許，經人通知其妻黃美
    珠與鄰居乙○○○在台北縣板橋市○○路27巷7 號乙○○○
    住處前互毆（二人涉犯傷害罪部分，經本院另案為不受理判
    決確定），遂自工作處所返回台北縣板橋市○○路27巷9 號
    住處，於詢問黃美珠後，即隨手持放置於其住處門前之鐵棍
    與黃美珠一同前往乙○○○住處前理論，乙○○○應門後，
    甲○○竟基於恐嚇之犯意，手持鐵棍作勢欲毆打乙○○○，
    並恫嚇稱「要將妳打得像狗爬」等以加害生命、身體之語言
    及動作恐嚇，使乙○○○心生畏懼致生危害於安全，旋因乙○○○之女婿丙○○聞聲出面制止，甲○○始行離去。
二、案經乙○○○訴由台灣板橋地方法院檢察署檢察官偵查後聲
    請以簡易判決處刑。
    理      由
一、本案認定犯罪事實所用之證據，除證人丙○○於本院審理時
    之證述依法具有證據能力外，其餘證據資料經檢察官、被告
    甲○○於本院審理時同意將該等證據資料列為證據調查，本
    院審酌上開證據資料作成時之情況，並無不適當之情形，且
    證據力並未明顯偏低，依刑事訴訟法第159 條之5 第1 項規
    定，均應具有證據能力。
二、訊據被告固不否認有於前開時、地，因其妻黃美珠與鄰居乙○○○互毆，手持鐵棍找乙○○○理論等事實。惟矢口否認
    有何犯行。辯稱：伊是因為乙○○○拿刀要砍伊，伊拿鐵棍
    要擋，不是作勢要打她，沒有以「要將妳打得像狗爬」等語
    恐嚇云云。
三、本院查：
（一）上揭有關被告如何於前開時、地，因其妻黃美珠與鄰居乙○○○互毆，手持鐵棍找乙○○○理論等情，業據被告於
      本院審理時坦認不諱，核與證人丙○○、黃美珠證述之情
      節相符，復有診斷證明書在卷可稽（見本院卷第42頁、他
      卷第5 、6 、44、65、66頁），應堪信為真實。
（二）而被告在前往證人乙○○○住處前理論時，手持鐵棍，黃
      美珠則手持木棒，乙○○○應門而出後，被告即手持鐵棍
      作勢欲毆打乙○○○，並恫嚇稱「要將妳打得像狗爬」等
      以加害生命、身體之語言及動作恐嚇，使乙○○○心生畏
      懼等情，業據證人乙○○○於警詢及偵查中證述明確（見
      他卷第3 、4 、20-25 、44、64-65 頁）。而被告於本院
      審理時亦自承：當時伊拿鐵棍、黃美珠拿木棒，因為伊很
      生氣，所以說話難免比較大聲等語在卷（見本院卷第43、
      44頁）。復參酌被告係聽聞其妻黃美珠與鄰居乙○○○互
      毆而自工作地點返家，見黃美珠受傷，二人前往乙○○○
      住處理論，當屬人之常情。而被告若無恐嚇之意，何須持
      鐵棍前往？是被告以手上鐵棍作勢欲毆打，並以加害生命
      、身體之言語恐嚇被害人，足生危害於被害人之安全，亦
      無置疑。
（三）被告雖辯稱因為乙○○○拿刀要砍伊，伊拿鐵棍要擋，沒
      有恐嚇云云。惟本件係被告前往乙○○○住處，而乙○○○則係被動應門而出，則被告辯稱乙○○○拿刀要砍伊，
      伊拿鐵棍要擋，不是作勢毆打等情，已不合常理；況縱乙○○○確實持刀，亦僅為被告犯罪之動機，與本案犯罪之
      成立無涉。被告聲請測謊，與本案犯罪事實無涉，核無調
      查必要。綜上所述，本案事證明確，被告犯行，洵堪認定
      。
四、新舊法之比較適用：
（一）被告行為後，刑法於94年2 月2 日修正公布，並自95年7
      月1 日施行，且刑法施行法於95年6 月14日增訂該法第1
      條之1 規定，並同自95年7 月1 日施行。另按同於95年7
      月1 日修正施行之刑法第2 條規定，乃係關於新舊法比較
      適用之準據法，其本身無關行為可罰性要件之變更，故上
      開法律修正施行後，如有涉及比較新舊法之問題，即應逕
      依修正後刑法第2 條第1 項規定，為「從舊從輕」之比較
      。再法律變更之比較適用，比較時應就罪刑有關之共犯、
      未遂犯、想像競合犯、牽連犯、連續犯、結合犯、以及累
      犯加重、自首減輕暨其他法定加減（如身分加減）與加減
      例等一切情形，綜其全部罪刑之結果而為比較；且就比較
      之結果，須為整體之適用，不能割裂分別適用各該有利於
      行為人之法律（最高法院95年度第8 次刑事庭會議決議意
      旨參照）。
（二）經綜合比較結果，被告所犯涉及罰金刑、易刑處分等規定
      ，均以修正前刑法對被告有利，自應整體依刑法第2 條第
      1 項前段規定，適用行為時即修正前刑法及罰金罰鍰提高
      標準條例相關規定，予以論處。
五、核被告所為，係犯刑法第305 條之恐嚇危害安全罪。原審認
    被告犯行明確，適用刑法第2 條第1 項前段、第305 條前段
    、修正前刑法第41條第1 項前段，罰金罰鍰提高標準條例第
    1 條前段、修正前罰金罰鍰提高標準條例第2 條等規定，並
    審酌被告之犯罪動機、目的、手段、尚未與告訴人達成和解
    ，及犯罪後否認犯行之態度等一切情狀，量處拘役50日，併
    諭知以銀元三百元即新台幣九百元折算一日之易科罰金標準
    。經核其認事用法，均無違誤，量刑亦稱妥適。被告上訴意
    旨猶執陳詞，否認犯罪，為無理由，應予駁回。
六、據上論斷，應依刑事訴訟法第455 條之1 第1 項、第3 項、
    第368 條，判決如主文。
本案經檢察官彭聖斐到庭執行職務。
中    華    民    國    96    年    5     月    22    日
            刑事第六庭  審判長法  官  許仕楓
                              法  官  饒金鳳
                              法　官  林鈺琅
以上正本證明與原本無異。
不得上訴。
                              書記官  林蔚然
中    華    民    國    96    年    5     月    22    日
附錄本案論罪科刑法條全文：
刑法第305 條：（恐嚇危害安全罪）
  以加害生命、身體、自由、名譽、財產之事，恐嚇他人致生危
  害於安全者，處二年以下有期徒刑、拘役或三百元以下罰金。
